【裁判字號】    97,訴,1689
【裁判日期】    971203
【裁判案由】    強盜等
【裁判全文】
臺灣臺南地方法院刑事判決              97年度訴字第1689號
公  訴  人  臺灣臺南地方法院檢察署檢察官
被      告  甲○○
                    （現於臺灣臺南看守所羈押中）
指定辯護人  王銀村律師
上列被告因強盜案件，經檢察官提起公訴（97年度偵字第12462
號），本院判決如下：
    主  文
甲○○意圖為自己不法之所有，以詐術使人將第三人之物交付，
處有期徒刑參月；又意圖為自己不法之所有，以詐術使人將第三
人之物交付，處有期徒刑參月；又意圖為自己不法之所有，攜帶
兇器，以強暴至使不能抗拒，而使他人交付其物，未遂，處有期
徒刑參年捌月，扣案之空氣槍壹支沒收。應執行有期徒刑肆年，
扣案之空氣槍壹支沒收。
    事  實
一、甲○○明知自己並無支付能力亦無支付意願，竟意圖為自己
    不法之所有，基於詐欺之犯意，於民國97年6月16日凌晨5時
    21 分許，駕駛其所有之車牌號碼為3389-GH號自小客車前往
    位在臺南縣西港鄉○○路17號之大港加油站，隱瞞自己實無
    支付能力亦無支付意願之事實，向該加油站員工丙○○表示
    欲加相當於新臺幣（下同）1000元之95無鉛汽油，使丙○○
    誤認其有支付能力及意願，陷於錯誤，並為其上開車輛加油
    ，以此方式詐得大港加油站所有、相當於1000元之汽油油品
    後，甲○○始告知丙○○其身上僅有100 元，且其為取信於
    丙○○並得順利脫身，故留下其所有之0000000000號行動電
    話號碼予丙○○，佯稱當日凌晨6時許會前來結清油資，旋
    即駛離現場，然其並未如期前往付款，嗣經該加油站站長多
    次去電甲○○，甲○○均相應不理，丙○○始知受騙。
二、甲○○復另行基於意圖為自己不法所有之詐欺犯意，於97年
    6月21日2時15分許，駕駛其所有、並已預先拆卸車牌之前開
    車號自小客車，前往位在臺南市○○區○○路3段608號之台
    塑加油站，並以前揭相似手法，先隱瞞自己實無支付能力亦
    無支付意願之事實，向該加油站員工丁○○表示欲加滿汽油
    ，使丁○○誤認其有支付能力及意願，陷於錯誤，遂同意為
    其上開車輛之油箱加滿油，以此方式詐得台塑加油站所有、
    相當於1,470元之汽油油品。
三、嗣甲○○竟另行基於強盜他人財物之犯意，再進入前揭車輛
    內取出其預先所攜帶、為其所有、客觀上足以對人之生命、
    身體、安全構成威脅，具有危險性，堪供為兇器使用之空氣
    槍1支（送鑑後認係氣體動力式槍枝，以填充氣體為發射動
    力，惟因彈匣欠缺充氣嘴，無法充氣，故不具殺傷力），先
    指向丁○○之肚子，要求丁○○交出身上財物，丁○○並因
    不知甲○○所持者為不具殺傷力之空氣槍，而心生恐懼至使
    不能抗拒，甲○○復再以上述空氣槍之槍托，揮擊丁○○之
    後腦（傷害部分未據告訴），欲以此強暴之方式迫使丁○○
    儘速交出身上財物時，因彈匣掉落，甲○○心慌，始駕駛上
    開車輛逃逸，未自丁○○身上取得任何財物而未遂，嗣經警
    據報後循線查獲，並扣得甲○○所有之上開空氣槍1支。
四、案經臺南市警察局移請臺灣臺南地方法院檢察署檢察官偵查
    起訴。
    理  由
甲、關於證據能力之部分：
    卷內所有之供述證據及非供述證據，既經被告及辯護人方面
    同意採為證據，且無事實顯示係公務員因違法蒐證所取得之
    證據，本院審酌該等證據作成時之情況，亦認為適於作為證
    據，依刑事訴訟法第159條之5第1項等之規定，認為均有證
    據能力。
乙、實體部分：
一、上揭犯罪事實二、三部分，業據被告甲○○在警詢、偵訊及
    本院審理時均坦承不諱，核與證人丁○○分別於警詢、偵查
    中具結證述之情節大致相符，復有搜索、扣押筆錄、錄影翻
    拍照片12幀等在卷可資佐證，此外，並有被告所有之上開空
    氣槍1支扣案可資佐證，足認被告前揭任意性自白核與事實
    相符，應堪採信，是此部分事證明確，被告犯行洵堪認定。
    又本件扣案之空氣槍1支經送鑑定後，雖認該槍枝係屬氣體
    動力式槍枝，以填充氣體為發射動力，惟因彈匣欠缺充氣嘴
    ，無法充氣，故不具殺傷力，此有內政部警政署刑事警察局
    97年9月25日刑鑑字第0970136807號槍彈鑑定書1份在卷可稽
    （本院卷第15至17頁參見），然
  (一)按刑法第330條第1項之攜帶兇器強盜罪（即犯強盜罪而有刑
    法第321條第1項第3款之情形）以行為人攜帶兇器強盜為其
    加重條件，不以攜帶之初有行兇之意圖為必要，其兇器之由
    來如何，亦無所限制，祇須在強盜當時攜帶之為已足。再按
    不能抗拒者，乃無力抗拒之意，無論被害人主觀上因自由意
    志遭壓抑而難以抗拒，或客觀上抗拒不了均屬之。如案件發
    生於深夜時分，視線不佳，被害人倘係未曾服役或接觸槍枝
    之人，自無從判別被告所持手槍，係玩具手槍，抑屬真槍時
    ，倘就主、客觀情狀而言，被害人已因被告手持扣案手槍而
    至不能抗拒之程度，並不因被告所持之扣案手槍，係玩具手
    槍，非屬真槍，即得逕認被害人未至不能抗拒程度（此最高
    法院95年台上字第3328號、93年台上字第1166號等著有判決
    意旨可資參照）。
  (二)經查，本件犯罪事實三部分，依證人丁○○於偵查中具結證
    稱：當時被告拿出槍時，伊有被嚇到，沒有辦法辨識是真假
    槍，因為伊的自由意識被壓迫，所以無法反抗等語（偵查卷
    第33頁參見），足認證人丁○○當時主觀上已喪失意思自由
    並達不能抗拒之程度，且觀諸上開扣案之空氣槍，外表形似
    真實之槍枝，且該槍部分為金屬材質，質地堅硬，本即足以
    作為可對外攻擊之兇器使用，且依當時之客觀情狀，即被告
    先以槍指著證人丁○○之肚子脅迫其交付財物，嗣果進而以
    該槍作為兇器使用，即以該槍槍托部位攻擊證人丁○○之後
    腦，以此強暴之方式欲強盜財物，客觀上自亦足以認定證人
    丁○○已達至使不能抗拒之程度無疑，尚難僅因被告所持之
    扣案空氣槍事後經鑑驗不具殺傷力，即得逕認證人丁○○尚
    未至不能抗拒之程度，附此敘明。
二、至犯罪事實一部分，被告對於客觀事實固不爭執，惟辯稱：
    當天伊並未拆卸車牌，且係留下真實之手機門號予證人丙○○，可知伊主觀上並無詐欺之故意，其意乃在賒欠油錢，僅
    因後來籌不到錢，才未還錢云云。然查：
  (一)被告確曾於97年6月16日凌晨5時21分許，駕駛前開自小客車
    前往大港加油站要求該加油站員工丙○○為該車加油，並因
    而取得相當於1000元之汽油油品等情，業據被告供承在卷，
    並與證人丙○○分別於警詢、偵訊時具結後證述之情節相符
    ，復有現場照片2張在卷可稽，是此部分之事實亦堪信為真
    實。
  (二)按刑法第339條第1項所謂之詐術，並不以欺罔為限，即利用
    人之錯誤而使其為財物之交付，亦不得謂非詐欺（此最高法
    院24年上字第4515號判例意旨可資參照）。經查：本件被告
    於審理時自承當天去大港加油站加油時，身上只有帶1、2百
    元，且其之前已經失業一段時間，經濟上均是靠朋友接濟，
    且其事後稱會拿錢過去等語僅是敷衍之意，因其已不好意思
    再跟朋友借錢或跟家人開口（本院卷第65至67頁參見），可
    見其當日前往加油時，確明知自己並無資力支付1,000元之
    油資費用且亦無支付清償之意願，卻隱瞞此事實，並仍故意
    要求加油站員工丙○○為其上開車輛加入1,000元之油品，
    致使丙○○誤信其有支付能力及意願而陷於錯誤，為其加油
    ，自屬有施用詐術之行為無疑。
  (三)又被告及辯護意旨雖稱被告當天所駕駛之車輛、及所留下之
    行動電話門號，確均為被告本人所有者，此亦有車籍查詢資
    料單、門號使用者查詢紀錄單各1紙在卷可稽（警卷第26 頁
    、本院卷第56頁參見），然查，被告當天雖有留下真實之手
    機門號，並佯稱6點前會去付款云云，然最後其確未依約前
    往付款，且大港加油站站長曾多次致電催討，被告均未接聽
    ，僅有1次有接聽時，被告復佯稱並非本人，僅稱會轉告本
    人等情，亦經證人丙○○於警詢、偵訊時具結後證述屬實（
    警卷第18、19頁、偵查卷第32頁參見），故尚難僅以被告有
    留下真實之手機門號及車號一事即逕認被告於加油之初即有
    支付清償之意願，而為被告有利之認定。是其上開所辯，乃
    屬事後卸責之詞，要難採信，故此部分之事證亦臻明確，足
    資認定。
三、本件核被告於犯罪事實一、二所為，各係犯刑法第339條第1
    項之詐欺取財罪；於犯罪事實三所為，則係犯刑法第330條
    第2項、第1項之攜帶兇器加重強盜未遂罪。被告雖已著手於
    強盜罪構成要件行為之實行，然尚未能得手財物而不遂，是
    為未遂犯，爰依刑法第25條第2項之規定減輕其刑。又被告
    所犯上開各罪間，因犯意各別，行為互殊，應予分論併罰。
    爰審酌被告前並無任何刑事前科紀錄，素行非惡，犯罪之動
    機、目的、手段、及其年輕力壯，不思靠自己勞力賺錢，卻
    於第一次詐欺油品成功後，不知悔改，反食髓知味，故技重
    施後，尚變本加厲，不僅拆卸車牌，逃避追查，復預謀攜帶
    空氣槍，並持以施暴於被害人丁○○欲強盜財物，雖未成功
    ，然對於整體社會法秩序之危害甚鉅，惡性非輕，惟念及被
    告犯後尚知坦承部分犯行，非無悔意，並兼衡其教育、智識
    程度、生活狀況等一切情狀，各量處如主文所示之刑，並定
    其應執行之刑，以資懲儆。至辯護人請求就犯罪事實三之部
    分，依刑法第59條之規定，酌減其刑，然本院審酌本件犯罪
    之情狀，尚未達顯可憫恕、如科以最低度刑仍嫌過重之程度
    ，自難酌減其刑，併此敘明。
四、又扣案之空氣槍1支，係屬被告所有，供其犯本件犯罪事實
    三所用之物，業據被告供陳在卷，爰依刑法第38條第1項第2
    款之規定，宣告沒收。
五、依刑事訴訟法第299條第1項前段，刑法第339條第1項、第
    330條第2項、第1項、第25條第2項、第51條第5款、第38條
    第1項第2款，刑法施行法第1條之1，判決如主文。
本案經檢察官乙○○到庭執行職務。
中    華    民    國    97    年    12    月    3     日
                刑事第十一庭  審判長法  官  林臻嫺
                                    法  官  蘇碧珠
                                    法  官  孫淑玉
以上正本證明與原本無異。
如不服本判決應於收受本判決後10日內向本院提出上訴書狀，並
應敘述具體理由。如未敘述上訴理由者，應於上訴期間屆滿後20
日內向本院補提理由書狀（均須按他造當事人之人數附繕本）「
切勿逕送上級法院」。
                                    書記官  蕭伊舒
中    華    民    國    97    年    12    月    3     日
附錄本件論罪科刑法條：
中華民國刑法第339條第1項
意圖為自己或第三人不法之所有，以詐術使人將本人或第三人之
物交付者，處 5 年以下有期徒刑、拘役或科或併科 1 千元以下
罰金。
中華民國刑法第330條
犯強盜罪而有第321條第1項各款情形之一者，處7年以上有期徒
刑。
前項之未遂犯罰之。
中華民國刑法第321條第1項第3款
犯竊盜罪而有左列情形之一者，處6月以上、5年以下有期徒刑：
三、攜帶兇器而犯之者。


司法院資訊處製作；財團法人民間司法改革基金會備份。
